臺灣臺中地方法院民事判決  
110年度中簡字第2號
原      告  臺中市政府建設局

法定代理人  陳大田  
訴訟代理人  何志揚律師
複代理人    江伊莉律師
被      告  賴銀成  
訴訟代理人  賴建良  
被      告  黃林梅秋
            黃木村  
共      同
訴訟代理人  張水源  
上列當事人間請求確認經界事件，於民國110年11月9日言詞辯論
終結，本院判決如下：
    主      文
確認原告所管理坐落台中市○○區○○段000000000地號(重測前阿密
哩段0000-0000地號)、0000-0000地號(重測前阿密哩段0000-000
0地號土地)，與被告賴銀成所有同區段0000-0000地號(重測前阿
密哩段0000-0000地號)、被告黃林梅秋、黃木村共有同區段0000
-0000地號(重測前阿密哩段0000-0000地號)土地之界址為如附圖
所示M-L-K-J-I-H-G-F連接點線。
訴訟費用由原告負擔。
    事實及理由
壹、程序事項：  
    按確認法律關係之訴，非原告有即受確認判決之法律上利益
    者，不得提起之，民事訴訟法第247 條第1 項定有明文。又
    所謂即受確認判決之法律上利益，係指因法律關係之存否不
    明確，致原告在私法上之法律地位有受侵害之危險，而此項
    危險得以對於被告之確認判決除去者而言（最高法院42年台
    上字第1031號判例要旨可資參照）。本件兩造就各自所有相
    鄰土地間之界址所在互有爭執而有不明確之情形，致原告基
    於所有權之法律地位有受侵害之危險，且此項危險得以本件
    確認判決除去，揆諸前揭說明，應認原告提起本件確認之訴
    有即受確認判決之法律上利益，合先敘明。
貳、實體事項：
一、原告主張：原告管理坐落台中市○○區○○段000000000地號(重
    測前阿密哩段0000-0000地號)、0000-0000地號(重測前阿密
    哩段0000-0000地號土地)，與被告賴銀成所有同段0000-000
    0地號(重測前阿密哩段0000-0000地號)、被告黃林梅秋、黃
    木村共有同段0000-0000地號(重測前阿密哩段0000-0000地
    號)等土地，經重測後有界址爭議，業經台中市政府依直轄
    市縣(市)不動產糾紛調處委員會設置及調處辦法相關規定進
    行多次協調會議，最後於民國109年11月26日作成裁處結果
    ，以附圖所示M-L-K-J-I-H-G-F連線為兩造相鄰土地之經界
    線，原告不服裁處結果，且認為兩造相鄰土地之經界線應為
    附圖所示A-B-C-D-E-F線，自得依法提起本件經界之訴。並
    聲明：確定原告管理坐落台中市○○區○○段000000000地號、0
    000-0000地號土地，與被告賴銀成所有同區段0000-0000地
    號、被告黃林梅秋、黃木村共有同區段0000-0000地號之經
    界線為附圖所示A-B-C-D-E-F連接點線。
 二、被告賴銀成則以：原告辦理徵收補償之土地為重測前阿密
     哩段62-97、62-83地號土地，並未辦理過同段62-65地號土
     地之徵收，被告所有62-65地號土地面積短少93.38平方公
     尺，係因原告所指62-97地號土地經界線所致。被告所指如
     附圖所示K-L-M連接點為經界線，係大里地政事務所測量員
     以專業之經緯儀所測定，依此界址計算之土地面積，符合
     地籍登記謄本記載之面積，較為合理及公平等語，資為抗
     辯。並聲明：原告之訴駁回。
 三、被告黃林梅秋、黃木村則以：兩造之界址應以重測前之地 
     籍圖之界址為準，依被告協助指界及現場之界址點，即　
     台中市政府不動產糾紛調處委員會裁處結果為兩造之界址
     等語，資為抗辯。並聲明：原告之訴駁回。
 四、得心證之理由：
  ㈠原告主張其所管理坐落台中市○○區○○段000000000地號(重測
    前阿密哩段0000-0000地號)、0000-0000地號(重測前阿密哩
    段0000-0000地號土地)，與被告賴銀成所有同段0000-0000
    地號(重測前阿密哩段0000-0000地號)、被告黃林梅秋、黃
    木村共有同段0000-0000地號(重測前阿密哩段0000-0000地
    號)土地相毗鄰，經土地重測後發生界址爭議，台中市政府
    不動產糾紛調處委員會於109年11月26日作成裁處結果，以
    附圖所示M-L-K-J-I-H-G-F點連線為兩造土地之經界線等情
    ，業據其提出土地登記謄本、台中市政府不動產糾紛調處紀
    錄表、裁處圖說及分析表為證，且為被告所不爭執，堪信為
    真正。
  ㈡惟原告主張兩造所有上開土地界址應為如附圖所示A-B-C-D-E
    -F紅色連接點線云云，則為被告所否認，抗辯：兩造所有上
    開土地界址應依台中市政府不動產糾紛調處委員裁處認定結
    果，即如附圖所示M-L-K-J-I-H-G-F連接點線即等語。經查
    ：
    ⑴按所謂因定不動產界線之訴訟，係指不動產之經界不明，
      或就經界有爭執，而求定其界線所在之訴訟而言（最高法
      院30年抗字第177 號民事裁判要旨參照），性質上屬於形
      成之訴。原告提起此訴訟時，只須聲明請求定其界線之所
      在即可，無須主張特定之界線。縱原告有主張一定之界線
      而不能證明，法院仍不能以此駁回其訴。亦即法院可不受
      兩造當事人主張之拘束，得本於調查之結果，定雙方不動
      產之經界（最高法院90年度台上字第868號民事裁判意旨
      參照）。又按相鄰兩土地間，其具體界址何在，倘若地籍
      圖不精確時，應秉持公平之原則，依鄰接各土地之買賣契
      約或地圖、經界標識之狀況、經界附近占有之沿革為據；
      反之，如地籍圖並無不明確之情形，自不得排斥既有之地
      籍圖而不用。
    ⑵查臺中市大里地政事務所所保管之系爭土地地籍圖並無不
      明確之情形，有原告所提地籍圖謄本附卷可稽（見本院卷
      第75頁），是以系爭土地之具體界址何在，依前揭說明，
      即應依該地籍圖施測之結果據以認定。而本件經本院於11
      0 年3月25日至現場履勘，並會同兩造到場指界及囑託內
      政部國土測繪中心依原告指界之界址及地籍圖之經界線進
      行測量，並繪製鑑定圖及依各該界址線計算系爭地號土地
      之面積分析表，有勘驗筆錄在卷可查。本件被告主張之經
      界線為裁處圖說及分析表圖面M-L-K-J-I-H-G-F點連線，
      依補充鑑定圖（即附圖）所示，裁處圖說及分析表圖面 M
      -L-K-J-I-H-G-F點連線，與重測前地籍圖經界線即M-L-K-
      J-I-H-G-F黑色連接點線位置相同，補充鑑定圖所示A-B-C
      -D-E-F紅色連接點線則係原告實地指界位置，基此，原告
      所指紅色連接點線不僅與系爭土地於地籍圖上之經界線不
      符；且依原告指界位置計算兩造土地之面積，原告所管理
      253、256地號土地面積分別為1734.89、3740.43平方公尺
      ，被告賴銀城所有205地號土地面積為584.62平方公尺，
      被告黃林梅秋、黃木村共有204地號土地面積為8444.22平
      方公尺，亦與系爭土地重測前之登記面積1652（253地號
      ）、3444（256地號）、678（205地號）、8707（204地號
      ）平方公尺差異甚大，有土地登記第一類謄本在卷可稽；
      而依被告指界位置計算兩造土地之面積，分別為1641.09
      （253地號）、3477.31（256地號）、678.42（205地號）
      、8707.35（204地號）平方公尺，與系爭土地登記面積相
      差不大，有補充鑑定圖所載土地面積一覽表足憑，堪認原
      告所指紅色連接點線並非系爭土地之經界線，系爭土地之
      經界線應以鑑定圖所示黑色連接點線為準，方為正確。
  ㈢綜上所述，本院審酌系爭土地重測前地籍圖之經界線並無不
    明確之情形、內政部國土測繪中心測量重測前地籍圖經界線
    之位置及依兩造主張之經界線計算系爭土地之面積與登記面
    積相差多寡等情形，確定兩造土地之界址為如補充鑑定圖所
    示M-L-K-J-I-H-G-F連接點線，爰判決如主文第一項所示。
 五、兩造其餘攻擊防禦方法及舉證，核與判決之結果均不生影 
      響，自毋庸一一論述，附此敘明。
 六、按不動產經界之訴訟，與分割共同物之性質相同，具有非 
      訟事件之性質，而因共有物分割、經界或其他性質上類似
       之事件，由敗訴當事人負擔訴訟費用顯失公平者，法院
     得 
　　 酌量情形，命勝訴之當事人負擔其一部，民事訴訟法第80 
　　 條之1定有明文。查本件原告起訴請求確認界址，經本院判
     決認定之界址與被告主張之經界線相同，與原告主張之情
     形不符，則本件訴訟費用由敗訴之原告負擔，並未顯失公
     平，故依民事訴訟法第78條規定，命由敗訴之原告負擔本
     件訴訟費用。
中　　華　　民　　國　　110 　年　　11　　月　　23　　日
                      臺灣臺中地方法院臺中簡易庭
                                  法　官　吳蕙玟
以上正本係照原本作成。
如不服本判決，應於送達後20日內，向本院提出上訴狀並表明上
訴理由，如於本判決宣示後送達前提起上訴者，應於判決送達後
20日內補提上訴理由書（須附繕本）。如委任律師提起上訴者，
應一併繳納上訴審裁判費。
中　　華　　民　　國　　110 　年　　11　　月　　23　　日
                                  書記官　黃于容